臺灣嘉義地方法院刑事判決　　　　　　　　　　　　　　九十年度訴字第六八七號
　　公　訴　人　臺灣嘉義地方法院檢察署檢察官
　　被　　　告　戊○○
右列被告因重利案件，經檢察官提起公訴（九十年度偵字第六六六四號），本院判決
如左：
    主  文
戊○○連續乘他人急迫貸以金錢，而取得與原本顯不相當之重利，處有期徒刑伍月，
如易科罰金，以參佰元折算壹日。扣案空白本票壹本沒收。
    事  實
一、戊○○基於牟取重利之概括犯意，自民國九十年八月十五日起，以電話號碼00
    00000家用電話及0000000000行動電話為聯絡工具，於九十年八
    月間某日，在嘉義市○○路附近，乘丙○○急迫需款孔急之際，貸以新臺幣（下
    同）二十萬元，並約定以十天為一期，一個月三期，丙○○借期二個月，利息一
    萬六千元（相當於月息四分，年利率百分之四十八），並與其妻甲○○共同簽發
    面額二十萬元之本票一紙連同身分正影本交付戊○○收執作為借款擔保條件，戊○○因而取得與原本顯不相當之重利。復於九十年十月間某日，在嘉義市○○路
    附近「陳代書」處，乘丁○○需款孔急之際，貸予十四萬五千元，約定借期一個
    月，利息五千元（相當於月息三點四分，年利率百分之四十一點三八），並由丁○○簽發面額十四萬五千元之本票一紙交付戊○○收執作為借款擔保條件，而取
    得與原本顯不相當之重利。又於九十年十月十五日十三時許，在嘉義市○○路一
    九三號「臺南區中小企銀南嘉義分行」前騎樓下，乘乙○○經濟狀況不佳，急迫
    需錢之際，貸予二十萬元，約定借期一個月，月息八千元（相當於月息四分，年
    利率百分之四十八），並簽發支票號碼分別為ＡＱ0000000、ＡＱ000
    0000，付款人為臺南區中小企業銀行南嘉義分行，面額各為十萬元之支票二
    張，交付戊○○收執作為借款之擔保條件，取得與原本顯不相當之重利。嗣於九
    十年年十月十五十三時十分許，在嘉義市○○路一九三號「台南區中小企銀南嘉
    義分行」前騎樓下為警查獲，並扣得乙○○簽發之支票二張、丙○○簽發之本票
    與丁○○簽發之商業本票各一張、空白之商業本票一本（十七張）、丙○○、甲○○身分證（正反兩面）影本各一份。
二、案經嘉義市警察局嘉一分局報告臺灣嘉義地方法院檢察署檢察官偵查起訴。
    理  由
一、訊據被告對於右揭時、地借款予丙○○、丁○○及乙○○之事實固坦承無諱，惟
    矢口否認有何重利犯行，辯稱：丙○○是買保險認識、乙○○是朋友介紹認識、
    丁○○是從小認識的朋友，因為他們需錢應急，所以借錢幫忙週轉，是他們沒辦
    法還錢才主動給利息補貼，無重利行為云云。經查：右揭犯罪事實，業據被告於
    警訊及偵查中坦承不諱，核與證人乙○○於本院審理時證稱：「我第一次向他借
    十萬元，那一次沒有收利息。第二次借了二十萬元，他預扣八千元。」、「第二
    次的利息算八千元，借款的時間是一個月」等語在卷；丁○○於本院審理時證稱
    ：「在九十年十月間、、我共向他借了十四萬五千元、、在九十年十一月間還是
    有拿五千元給他」等語在卷；丙○○證稱：「我是簽了這張二十萬元的票，借期
    十天，確實利息多少我已經忘記了」等語在卷，所述告貸情節大致相符，此外並
    有乙○○簽發之上開支票二張、丙○○簽發之本票與丁○○簽發之商業本票各一
    張、空白之商業本票一本（十七張）、丙○○、甲○○身分證（正反兩面）影本
    各一份扣案可資佐證，被告先後貸予被害人等十萬至二十萬元不等之金額，收取
    之利息折合年利率均超過民法所規定年利率不得超過百分之二十之最高限制，被
    害人等苟非出於急迫，當不致向被告借款，且參諸證人官月琴到庭證稱：乙○○
    急用錢才向被告借錢；被告陳稱：丁○○向銀行借錢，手續辦不出來，急著用錢
    才向伊借錢；丙○○證稱：經濟情況不好等語，有各該筆錄在卷可稽，足認被告
    係乘被害人等需款孔急之機會貸以金錢，而取得與原本顯不相當之重利。被告所
    辯無非卸飾之詞，不足採信。本件事證明確，被告犯行洵堪認定。
二、核被告所為，係犯刑法第三百四十四條之重利罪。被告前後三次犯行，時間緊接
    ，犯罪構成要件相同，顯係基於概括之犯意為之，為連續犯，應依刑法第五十六
    條之規定論以一罪，並加重其刑。爰審酌被告所取重利金額之多寡，犯罪之動機
    、目的、手段、其品性及智識程度、犯罪所生之危害及其犯罪後之態度等一切情
    狀，量處如主文所示之刑，並諭知易科罰金之折算標準。扣案空白商業本票一本
    （十七張）為被告所有供其從事重利犯行預備之物，應依刑法第三十八條第一項
    第二款規定宣告沒收。另查乙○○簽發之支票二張、丙○○簽發之本票與丁○○
    簽發之商業本票各一張、丙○○、甲○○身分證（正反兩面）影本各一份，於被
    害人等清償借款本息後，被告等仍需返還各借款人，尚難認係被告等犯罪所得之
    物，且亦非違禁物，爰不另宣告沒收。
據上論斷，應依刑事訴訟法第二百九十九條第一項前段、刑法第五十六條、第三百四
十四條、第三十八條第一項第二款、第四十一條第一項前段、罰金罰鍰提高標準條例
第一條前段、第二條，判決如主文。
本案經檢察官游悅晨到庭執行職務
中      華      民      國    九十一    年      七      月    二十三    日
                                      臺灣嘉義地方法院刑事第三庭
                                        審判長法  官  沈  福  財
                                              法  官  王  漢  章
                                              法  官  陳  端  宜
右正本證明與原本無異。
如不服本判決，應於判決送達後十日內，向本院提出上訴狀。
                                              書記官  尹  玉  琪
中      華      民      國    九十一    年      七      月    二十三    日
附錄論罪科刑法條：
刑法第三百四十四條：
乘他人急迫、輕率或無經驗貸以金錢或其他物品，而取得與原本顯不相當之重利者，
處一年以下有期徒刑、拘役或科或併科一千元以下罰金。
